臺灣桃園地方法院民事裁定
111年度監宣字第468號
聲  請  人  祁蘇寧  
相  對  人  祁光前  
關  係  人  祈蘇惠  
上列聲請人對於相對人聲請監護宣告事件，本院裁定如下：
    主    文
宣告祁光前（男，民國00年0月0日生，身分證統一編號：Z00000
0000號）為受監護宣告之人。
選定祁蘇寧（男，民國00年00月00日生，身分證統一編號：Z000
000000號）為受監護宣告之人祁光前之監護人。
指定祈蘇惠（女，民國00年0月0日生，身分證統一編號：Z00000
0000號）為會同開具財產清冊之人。
聲請程序費用由受監護宣告之人祁光前負擔。
    理    由
一、按「對於因精神障礙或其他心智缺陷，致不能為意思表示或
    受意思表示，或不能辨識其意思表示之效果者，法院得因本
    人、配偶、四親等內之親屬、最近一年有同居事實之其他親
    屬、檢察官、主管機關或社會福利機構之聲請，為監護之宣
    告」、「受監護宣告之人應置監護人」、「法院為監護之宣
    告時，應依職權就配偶、四親等內之親屬、最近一年有同居
    事實之其他親屬、主管機關、社會福利機構或其他適當之人
    選定一人或數人為監護人，並同時指定會同開具財產清冊之
    人。法院為前項選定及指定前，得命主管機關或社會福利機
    構進行訪視，提出調查報告及建議。監護之聲請人或利害關
    係人亦得提出相關資料或證據，供法院斟酌」、「法院選定
    監護人時，應依受監護宣告之人之最佳利益，優先考量受監
    護宣告之人之意見，審酌一切情狀，並注意下列事項：一、
    受監護宣告之人之身心狀態與生活及財產狀況。二、受監護
    宣告之人與其配偶、子女或其他共同生活之人間之情感狀況
    。三、監護人之職業、經歷、意見及其與受監護宣告之人之
    利害關係。四、法人為監護人時，其事業之種類與內容，法
    人及其代表人與受監護宣告之人之利害關係」，民法第14條
    第1項、第1110條、第1111條、第1111條之1分別有明定。
二、聲請意旨略以：聲請人及關係人為相對人之子女。相對人因
    失智症，致不能為意思表示或受意思表示，或不能辨識其意
    思表示之效果。為此，爰依民法第14條第1項、第1110條及
    家事事件法第164條規定，聲請准予對相對人為監護宣告，
    並指定聲請人為相對人之監護人，暨指定關係人為會同開具
    財產清冊之人。若認相對人尚未達可監護宣告之程度，則請
    依民法第14條第3項、第15條之1第1項及家事事件法第177條
    規定為輔助宣告等語。
三、經查，聲請人主張之上揭事實，業據提出親屬系統表、身分
    證影本、中華民國身心障礙證明等件為證，並經本院調閱相
    關戶籍資料附卷為憑。又經本院前往聯新國際醫院勘驗相對
    人之精神狀況，於鑑定人陳修弘醫師面前點呼並詢問相對人
    年籍資料，相對人均無反應；聲請人在場表示，為處理相對
    人名下土地被徵收相關事宜，故為本件聲請等語（見本院卷
    第31頁及其背面）。而鑑定人陳修弘醫師提出鑑定報告記載
    略以：「八、身體狀況：㈠身體檢查：鑑定時脈博數為每分
    鐘六十二次，呼吸數為每分鐘十五次，身體狀況尚稱良好，
    身體理學檢查無具精神病理意義之特殊發現。㈡神經學檢查
    ：無特殊具精神病態意義之異常發現。㈢心理衡鑑：短式智
    能狀態檢查（MMSE）與臨床失智症評分量表（CDR）：MMSE
    以接受教育程度2-10年及80歲以上之切截分數為參考標準（
    切截分數＝22/23），個案未能有效進行測驗，表示目前已有
    明顯之認知功能障礙存在，且已影響到日常生活功能。CDR
    結果評定為3（重度失智），個案在各領域中皆有重度以上
    的受損表現，說話無法理解或沒有反應，無法認得任何人，
    無法判斷或解決問題，無顯著功能，大小便失禁，無法行動
    。㈣精神狀態檢查：個案體型瘦弱，外表明顯病態，坐輪椅
    ，精神尚可，情緒平穩。晤談時個案無眼神接觸，無口語反
    應，看字亦無反應，頂多做出點頭動作，無法有效進行檢測
    。九、鑑定結果：據病歷記載、家屬陳述、鑑定當日訪談及
    心理衡鑑之綜合判斷，個案目前在整體認知功能上呈現顯著
    的受損，MMSE無法施測（切截分數為22/23）、CDR為3（重
    度失智），此情況應需有人全天進行照顧與監督，致不能為
    意思表示或受意思表示，或不能辨識其意思表示之效果」等
    語，有聯新國際醫院於民國111年8月5日以聯新醫字第20220
    70214號函所附之精神鑑定報告書在卷可稽（見本院卷第39
    頁背面至第40頁）。審酌相對人因失智，已致不能為意思表
    示或受意思表示或不能辨識其意思表示之效果，聲請人向本
    院聲請對相對人為監護宣告，核無不合，應予准許。
四、次查，就本件適宜由何人擔任監護人及會同開具財產清冊之
    冊之人部分：
    ㈠經本院囑請桃園市社會工作師公會對兩造及關係人進行訪
      視，該公會於111年8月4日以桃林字第111548號函檢附監
      護（輔助）宣告調查訪視報告記載略以：「
    1.需求評估：①相對人為失智症與中風之患者，目前領有中
      度第1類身心障礙證明。視訊訪視當天，相對人乘坐高背
      輪椅，眼睛可睜開，但一會兒隨即閉著眼睛。相對人對於
      訪員叫喚其姓名及訊問有幾名子女，相對人皆無任何言語
      表達與肢體表現，亦無法自理日常生活起居。評估相對人
      受疾病及障礙影響，致無法與人溝通互動，也無法獨立對
      外處理個人事務，而有他人協助照顧及處理個人事務之需
      。②聲請人表示，為日後合法及方便處理相對人事務，而
      向法院聲請監護(輔助)宣告。
    2.建議：本案之聲請人祁蘇寧先生為相對人長子，關係人祁
      蘇惠女士為相對人次女。相對人目前安置於桃園市私立龍
      潭老人長期照顧中心，平時由安置機構工作人員協助照顧
      相對人日常生活起居及協助服藥。聲請人可主責處理相對
      人事務，陪同或代替相對人回診領藥，以及使用相對人每
      月領取退休俸支付相對人所有開銷費用，而關係人願意協
      助聲請人處理相對人事務及遵守安置機構探視規定不定期
      探視相對人，另由相對人配偶負責保管相對人的身分證、
      身心障礙證明、存摺與印章。訪視現場，相對人無法表達
      對本案之意見想法。聲請人口頭表示，相對人配偶萬秋梅
      女士及相對人長女祁蘇雯女士皆有簽名表示知悉及同意本
      案之聲請。經訪視，聲請人祁蘇寧先生具擔任本案監護(
      輔助)人意願，關係人祁蘇惠女士具擔任本案會同開具財
      產清冊之人意願。綜合評估，相對人的受照顧狀況和聲請
      人及關係人的陳述，未見明顯不適任之消極原因，惟建請
      鈞院以相對人最佳利益為考量，參酌相關事證後予以綜合
      裁量之」等語，有該調查訪視報告附卷供參（見本院卷第
      37頁及其背面）。
    ㈡聲請人及關係人均出具同意書，並於本院訊問時表示同意
      分別擔任相對人之監護人及會同開具財產清冊之人（見本
      院卷第3、32頁）。相對人之配偶及另名子女亦出具同意
      書，同意本件聲請（見本院卷第3頁）。
    ㈢綜合上情，本院審酌聲請人為相對人之子，可主責處理相
      對人事務，又無不適或不宜擔任監護人之積極、消極原因
      ，且具擔任監護人之意願，應可提供相對人良好之生活照
      顧與保護，並能擔負相對人之監護人職務，且其他家屬就
      此亦表同意，如由聲請人擔任相對人之監護人，應能符合
      相對人之最佳利益，爰依上揭法條規定，選定聲請人擔任
      相對人之監護人。另就指定會同開具財產清冊之人部分，
      本院參酌關係人為相對人之女，誼屬至親，願協助聲請人
      處理相對人事務，對相對人有相當程度之關心，且有意願
      擔任會同開具財產之人，復無不適任之原因，由其會同開
      具財產清冊，衡情當可善盡監督相對人財產狀況之責，並
      得保障相對人之財產受到妥適處理，且相對人之其餘家屬
      就此亦已同意，是由關係人擔任會同開具財產清冊之人應
      屬適當，爰依前揭規定，指定關係人為本件會同開具財產
      清冊之人。
五、又經本院選定之監護人，應依民法第1112條規定，負責護養
    療治相對人之身體及妥善為財產管理之職務；且依民法第11
    13條準用同法第1099條、第1099條之1規定，監護開始時，
    監護人對於受監護人之財產，應會同關係人於2個月內開具
    財產清冊，並陳報法院；於財產清冊開具完成並陳報法院前
    ，監護人對於受監護人之財產，僅得為管理上必要之行為，
    附此敘明。
六、依家事事件法第168條第1項、第164條第2項，裁定如主文。
中　　華　　民　　國　　111 　年　　8 　　月　　11　　日
                    家事法庭    法　官　羅詩蘋
上列正本證明與原本無異。
如對本裁定抗告須於裁定送達後10日內向本院提出抗告狀，並繳
納抗告裁判費新臺幣1,000 元。
中　　華　　民　　國　　111 　年　　8 　　月　　12　　日
                                書記官　古罄瑄